【裁判字號】    99,上訴,3628
【裁判日期】    991029
【裁判案由】    毒品危害防制條例
【裁判全文】
臺灣高等法院刑事判決                99年度上訴字第3628號
上  訴  人
即  被  告  甲○○
上列上訴人即被告因違反毒品危害防制條例案件，不服臺灣臺北
地方法院99年度訴字第1196號，中華民國99年8 月27日第一審判
決（起訴案號：臺灣臺北地方法院檢察署99年度毒偵字第2221號
），提起上訴，本院判決如下：
    主  文
上訴駁回。
    理  由
一、按不服地方法院之第一審判決而上訴者，應向管轄第二審之
    高等法院為之。上訴書狀應敘述具體理由，上訴書狀未敘述
    上訴理由者，應於上訴期間屆滿後20日內補提理由書於原審
    法院，逾期未補提者，原審法院應定期間先命補正；第二審
    法院認為上訴書狀未敘述理由或上訴有第362 條前段之情形
    者，應以判決駁回之，但其情形可以補正而未經原審法院命
    其補正者，審判長應定期間先命補正，刑事訴訟法第361 條
    、第367 條，分別定有明文。所謂上訴書狀應敘述具體理由
    ，必係依據卷內既有訴訟資料或提出新事證，指摘或表明第
    一審判決有何採證認事、用法或量刑等足以影響判決本旨之
    不當或違法，而構成應予撤銷之具體事由，始克當之（例如
    ：依憑證據法則具體指出所採證據何以不具證據能力，或依
    憑卷證資料，明確指出所為證據證明力之判斷如何違背經驗
    、論理法則）；倘僅泛言原判決認定事實錯誤、違背法令、
    量刑失之過重或輕縱，而未依上揭意旨指出具體事由，或形
    式上雖已指出具體事由，然該事由縱使屬實，亦不足以認為
    原判決有何不當或違法者（例如：對不具有調查必要性之證
    據，法院未依聲請調查亦未說明理由，或援用證據不當，但
    除去該證據仍應為同一事實之認定），皆難謂係具體理由，
    俾與第二審上訴制度旨在請求第二審法院撤銷、變更第一審
    不當或違法之判決，以實現個案救濟之立法目的相契合，並
    節制濫行上訴（最高法院97年度臺上字第892 號判決參照）
    。是以上訴人之上訴書狀或補提之上訴理由書，雖有敘述上
    訴理由，惟並未具體敘述第一審判決有上述違法、不當情形
    ，即與未敘述具體理由無異，其所為上訴，即不符合上訴之
    法定要件。
二、經查，本件原審適用簡式審判程序，並以上訴人即被告甲○
    ○（簡稱被告）於偵、審時之自白（參偵查卷第34頁、原審
    訴字卷第26頁）、台灣尖端先進生技醫藥股份有限公司99年
    5 月20日濫用藥物檢驗報告（參偵查卷第9 頁）等為據，認
    定被告基於施用第一級毒品海洛因之犯意，於民國99 年5月
    5 日某時，在南投縣埔里鎮不詳地址友人住處，以將海洛因
    摻入香煙內吸用之方式，施用第一級毒品海洛因1 次，確有
    施用第一級毒品海洛因之犯行。另依本院被告前案紀錄表，
    說明被告曾因施用毒品案件，經送觀察勒戒後，認無繼續施
    用毒品之傾向，經臺灣彰化地方法院檢察署檢察官以87年度
    偵字第4177號為不起訴處分確定；復於92年、93年間因連續
    施用第一級、第二級毒品案件，經臺灣彰化地方法院以93年
    度訴字第482 號判決分別判處有期徒刑9 月、5 月，合併定
    應執行刑有期徒刑1 年1 月確定，於94月9 月18 日 期滿執
    行完畢；再於96年間因施用第一級毒品案件，經臺灣南投地
    方法院以96年度訴緝字第28號減刑後判處有期徒刑5 月確定
    ；於96年間因搶奪案件，經臺灣南投地方法院以96年度訴字
    第151 號判處有期徒刑1 年4 月，臺灣高等法院臺中分院以
    96年度上訴字第1005號判決駁回上訴確定，兩罪定應執行有
    期徒刑1 年5 月，搶奪部分嗣又經減刑為8 月，於98年1 月
    22日假釋出監，98年3 月9 日假釋期滿，而認其受徒刑之執
    行完畢，5 年以內故意再犯有期徒刑以上之本罪，為累犯，
    應依法加重其刑。復審酌被告已有多次毒品前科，經過戒治
    及刑之執行，猶不知戒除施用毒品惡習，抗拒毒品之意志力
    薄弱、所生自我戕害之結果、犯罪後於原審審理中能坦承犯
    行等一切情狀，量處有期徒刑8 月等情，均已詳敘其所憑證
    據、認定理由及量刑依據，從形式上觀察並無任何採證認事
    、用法或量刑之不當或違法。被告收受判決後提起本件第二
    審上訴，其上訴理由略以：被告於99年6 月5 日下午5 時許
    至台北市立聯合醫院昆明院區，依醫師指示服用美沙酮後正
    欲返家時，於醫院門前突遭員警攔檢，被告經警查核身分及
    搜身結果並無不法情事，亦未查獲任何毒品，豈料警方卻以
    被告係失聯的治安顧慮人口為由，硬將被告帶回警備隊強押
    取尿送驗，事後並要被告錄音存證，自稱同意警方的作業，
    此舉已違反採驗尿液之法定程序，而該違背法定程序取得之
    證據，能否作為「呈堂供證」，需權衡人權保障及公共利益
    之審酌，故本案實與自由時報99年6 月19日報導之案情相同
    ，該案係二審法院認警方未依法定程序即對女吸毒犯強押取
    尿，故不採納該驗尿結果，而改判無罪云云。惟查：（一）
    被告就其上開犯行，迭於偵查中、原審準備程序及審理時自
    白不諱，並表明沒有其他陳述或無其他事證需要調查等語（
    參偵查卷第34頁、原審訴字卷第23頁反面、第26頁正、反面
    ），被告並於原審準備程序進行中就被訴事實為有罪陳述，
    由原審合議庭裁定由受命法官獨任以簡式審判程序審理進而
    裁判。倘警方真有被告上訴意旨所言採驗尿液違背法定程序
    之情事，何以未見被告於偵查中或原審審理時予以提出，卻
    遲至收受原審判決書後提起上訴始行爭執，衡情顯係因為原
    審之量刑不符被告期待所致，是被告之上訴，要係逃避刑責
    ，拖延訴訟之舉，有違訴訟程序上之誠信原則。況被告上訴
    意旨任意質疑警方採集其其尿液檢體違背法定程序，並未提
    出新事證，指摘或表明第一審判決有何採證認事用法之不當
    或違法，其上訴殊屬無據。（二）被告上訴意旨雖另指出，
    報載曾發生關於警方採尿違反程序之其他相類案件，以求改
    判被告無罪一節，惟因個案案情間本有差異，尚難援引他案
    作為本案認定之依據。綜上所述，本件被告上訴意旨，不能
    認為已經依據卷內既有訴訟資料或提出新事證，指摘或表明
    第一審判決有何採證認事、用法或量刑等足以影響判決本旨
    之不當或違法，而構成應予撤銷之具體事由。揆諸上開規定
    及說明，本件上訴顯無具體理由而不合法定程式，應予駁回
    ，並不經言詞辯論為之。
三、據上論斷，應依刑事訴訟法第367 條前段、第372 條，判決
    如主文。
中    華    民    國    99    年    10    月    29    日
                    刑事第十九庭審判長法  官  鄧振球
                                      法  官  彭幸鳴
                                      法  官  潘翠雪
以上正本證明與原本無異。
如不服本判決，應於收受送達後10日內向本院提出上訴書狀，其
未敘述上訴之理由者並得於提起上訴後10日內向本院補提理由書
（均須按他造當事人之人數附繕本）「切勿逕送上級法院」。
                                      書記官  邵淑津
中    華    民    國    99    年    11    月    3     日

司法院資訊處製作；財團法人民間司法改革基金會備份。
